Inventaris van het archief van het Ministerie van Onderwijs, Kunsten en Wetenschappen: Afdeling Lager Onderwijs; Hoofdafdeling Lager Onderwijs; Directie Kleuter- en Basisonderwijs, (1880) 1935-1975
Nationaal Archief, Den Haag
- STUKKEN BETREFFENDE BIJZONDERE ONDERWERPEN, 2
  - TAAKUITVOERING, 2.2
    - UITVOERING WETTEN, 2.2.4
      - OPLEIDINGEN EN BEVOEGDHEID VAN ONDERWIJZERS EN KLEUTERLEIDSTERS, 2.2.4.4
        - beide richtingen, 2.2.4.4.1
          - opleidingen voor kleuterleidsters, 2.2.4.4.1.3
            - Stukken betreffende totstandkoming circulaires inzake toekenning van praktijkuren aan docenten wegens begeleiding van de praktische vorming van leerlingen, 1957-1959; 719; 1 omslag
            - Stukken betreffende instelling, samenstelling, verslaggeving en rapportage van de Commissie inzake de opleidingsduur van de kleuterkweekschool, 1957-1961; 720; 1 omslag
            - Stukken betreffende totstandkoming koninklijke besluiten tot regeling van de salarissen van docenten van opleidingsscholen voor kleuterleidsters, 1957-1966; 721; 1 pak
            - Stukken betreffende regeling van school- en cursusgelden van opleidingen voor kleuterleidsters, 1957, 1974-1975; 722; 1 omslag
            - Stukken betreffende totstandkoming circulaires inzake vrijstelling van grondbelasting en kapitaalsvergoeding voor eigen gebouwen en terreinen, 1958, 1961; 723; 1 omslag
            - Stukken betreffende instelling van een werkgroep ter advisering bij het opstellen van een keuringsreglement voor leerlingen van opleidingsscholen voor kleuterleidsters, 1959-1960; 724; 1 omslag
            - Stukken betreffende totstandkoming en wijziging van het koninklijk besluit van 9 augustus 1961, nr. 53, tot regeling van gratificaties bij ambtsjubilea (Jubileum-gratificatiebesluit opleidingsscholen voor kleuterleidsters), 1960-1965; 725; 1 omslag
            - Stukken betreffende totstandkoming van een regeling voor waarneming van directie en docenten en benoeming van onbevoegde leerkrachten aan opleidingsscholen voor kleuterleidsters, 1960-1968; 726; 1 omslag
            - Stukken betreffende vaststelling normbedragen en aanbrengen voorzieningen voor de vakken biologie en handenarbeid, 1961-1967; 727; 1 omslag
            - Stukken betreffende invoering van het vak verkeersonderwijs op opleidingsscholen voor kleuterleidsters, 1962-1963; 728; 1 omslag
            - Stukken betreffende inwilliging van verzoeken om medewerking te verlenen bij experimenten ter verbetering van opleidingen voor kleuterleidsters, 1962-1971; 729; 1 omslag
            - Stukken betreffende totstandkoming en uitvoering van de nota betreffende de behoefte aan opleidingsscholen voor kleuterleidsters (K.L.O.S-plan), 1963-1973; 730; 1 pak
            - Stukken betreffende beantwoording van Kamervragen inzake opleidingsscholen voor kleuterleidsters, 1964,1968; 731; 1 omslag
            - Stukken betreffende totstandkoming en wijziging van het Besluit staatsexamens kleuterleidster en hoofdleidster van 22 juni 1971 (stbl.nr. 485), 1970-1974; 732; 1 omslag
            - Stukken betreffende verlaging van de klassedeler voor de afdelingen A en B van de opleidingsscholen voor kleuterleidsters, 1975; 733; 1 omslag
          - vervolgopleidingen, 2.2.4.4.1.4
            - Stukken betreffende regeling en subsidiëring van en toelating tot cursussen en examens voor lager onderwijsakten, 1935-1974; 734-736; 3 pakken
              - Algemeen, 1952-1974, Esperanto, 1964-1965; 734
              - Gymnastiek, 1943-1974, Handenarbeid, handwerken en tekenen, 1944-1973; 735
              - Handelskennis, 1955, Huishoudkunde, 1950-1971; Kennis der natuur, 1955; Land- en tuinbouwkunde, 1935-1960; Pedagogiek, 1950-1951; Wiskunde, 1955-1969; 736
            - Stukken betreffende organisatie en regeling van c-cursussen, 1943-1973; 737; 1 pak
            - Stukken betreffende subsidiëring van vernieuwings-, herscholings- en applicatiecursussen voor onderwijzend personeel, 1946-1961; 738; 1 omslag
            - Stukken betreffende subsidieverstrekking aan pedagogische studiecentra van onderwijsorganisaties voor de organisatie van pedagogisch-didactische en applicatiecursussen voor leerkrachten van lagere en kleuterscholen, 1948-1964; 739; 1 pak
            - Stukken betreffende subsidiëring van cursussen en examens van de Stichting Logopedische Opleidingen, 1960-1974; 740; 1 omslag
            - Stukken betreffende subsidiëring van verenigingen voor handenarbeid voor de organisatie van cursussen en examens voor de voortgezette studie handenarbeid, 1961-1970; 741; 1 omslag
        - openbare opleidingen, 2.2.4.4.2
          - onderwijzersopleidingen, 2.2.4.4.2.1
            - Stukken betreffende huur, aankoop, stichting en verkoop van gebouwen ten behoeve van de Rijkskweekscholen te Groningen en Leeuwarden, 1923-1969; 742; 1 pak
            - Stukken betreffende vaststelling en wijziging van het Algemeen Leerplan voor de rijkskweekscholen van 28 mei 1924, nummer 4256, 1924-1945; 743; 1 pak
            - Stukken betreffende oprichting en opheffing van rijkskweekscholen, 1935-1936,1956-1965; 744; 1 pak
            - Stukken betreffende het verlenen van bevoegdheid aan gemeentelijke kweekscholen tot afnemen van examens en uitreiken van akten en diploma's, 1935-1945; 745; 1 omslag
            - Jaarverslagen van rijkskweekscholen en rijksleerscholen 1934-1974, 1935-1975; 746-748; 3 pakken
              - Alkmaar - 's-Gravenhage, 746
              - Groningen - Meppel, 747
              - Middelburg - Zierikzee, 748
            - Stukken betreffende opheffing van gemeentelijke kweekscholen, 1936-1937; 749; 1 omslag
            - Stukken betreffende totstandkoming van een ministeriele beschikking en een concept-beschikking inzake wijziging van de Regelen voor afdeling B en C van Rijkskweekscholen aangaande het leerlingenaantal per klas en de schoolgeldregeling, 1938-1939; 750; 1 omslag
            - Stukken betreffende herziening van het Bezoldigingsbesluit voor Burgerlijke Rijks Ambtenaren wat betreft leraren en directeuren van rijkskweekscholen, 1940-1961; 751-753; 3 pakken
              - 1940-1948, 751
              - 1955-1961, 752
              - 1960-1961, 753
            - Stukken betreffende vaststelling lerarenuren en vorming van parallelklassen aan de gemeentelijke kweekschool te Rotterdam, 1944; 754; 1 omslag
            - Stukken betreffende uitvoering van de artikelen 18-20 van de Kweekschoolwet 1952 en artikel 85 van de Wet op het voortgezet onderwijs inzake berekening van kosten en exploitatievergoedingen voor rijksopleidingen van onderwijzers, 1952-1974; 755; 1 pak
            - Stukken betreffende salarisregeling leraren spreekonderwijs rijkskweekscholen na inwerkingtreding van de Kweekschoolwet, 1953; 756; 1 omslag
            - Stukken betreffende totstandkoming circulaire aan directeuren van Rijkskweekscholen inzake de gevolgen voor leerlingen uit de derde leerkring bij het aanvaarden van een tijdelijke benoeming in het lager onderwijs, 1956-1957; 757; 1 omslag
            - Stukken betreffende verplaatsing van de Rijkskweekschool te Coevorden naar Emmen, 1959-1963; 758; 1 omslag
            - Stukken betreffende vaststelling vergoeding kapitaals- en exploitatie-uitgaven voor de gemeentelijke kweekschool voor onderwijzers en onderwijzeressen te Rotterdam, 1959-1963; 759; 1 omslag
            - Stukken betreffende verlening van medewerking aan de viering van het eeuwfeest van de Rijkskweekschool te Groningen, 1960-1961; 760; 1 omslag
            - Stukken betreffende de reorganisatie van de Rijksleerschool in Deventer, waarbij deze wordt overgenomen door de gemeente als openbare lagere school, 1960-1962; 761; 1 omslag
            - Stukken betreffende totstandkoming en verslaggeving van het jaarlijks overleg met directeuren van rijkskweekscholen en de inspectie van de opleidingen inzake onderwijs en organisatie op rijkskweekscholen, 1961-1971; 762; 1 omslag
            - Stukken betreffende afwijzing van het verzoek van de directeur van de Rijkskweekschool te Apeldoorn om een gedeeltelijke vrije zaterdag in te voeren op de Rijksleerschool, 1963; 763; 1 omslag
            - Stukken betreffende inwilliging van het verzoek van de directeur van de Rijkskweekschool voor onderwijzers en onderwijzeressen in Doetinchem om deze school te noemen naar wijlen het Tweede-Kamerlid C. Kleywegt, 1967-1968; 764; 1 omslag
            - Brief aan de hoofdinspecteur van de opleidingsscholen om een onderzoek in te stellen naar de behoefte aan vernieuwing en uitbreiding van leer- en hulpmiddelen op rijksleerscholen, 1970; 765; 1 stuk
            - Stukken betreffende afwijzing van het verzoek van de Rijks Pedagogische Academie te Drachten om medewerking te verlenen aan een experiment tot integratie met de Gemeentelijke Opleiding voor kleuterleidsters, 1970; 766; 1 omslag
            - Stukken betreffende behandeling van bestuurshervormingen op rijksscholen voor hoger beroepsonderwijs, 1970; 767; 1 omslag
            - Stukken betreffende behandeling van de nota 'Klacht, nog geen aanklacht' van de directeur van de Rijks Pedagogische Academie te Middelburg, 1970-1971; 768; 1 omslag
            - Stukken betreffende benoeming en ontslag van docenten en directeuren van rijkspedagogische academies, 1970-1974; 769; 1 omslag
            - Stukken betreffende beantwoording van vragen van de directeur van de Rijks Pedagogische Academie te Groningen inzake functieanalyse en evaluatie van de onderwijzersopleidingen, 1971; 770; 1 omslag
            - Stukken betreffende afwijzing van het verzoek om toestemming om zitting te nemen in de werkgroep overleg scholen voor hoger beroepsonderwijs aan docenten van de rijkspedagogische academies in Friesland, 1971-1972; 771; 1 omslag
            - Stukken betreffende opheffing van afdelingen voor hoger algemeen voortgezet onderwijs aan rijkskweekscholen, 1971-1974; 772; 1 omslag
            - Stukken betreffende beantwoording van vragen van Kamerleden inzake instelling van een boekenfonds bij afdelingen voor hoger algemeen voortgezet onderwijs van rijkspedagogische academies, 1973; 773; 1 omslag
            - Reglement voor de rijksleerscholen, afdruk, 1973; 774; 1 stuk
          - opleidingen voor kleuterleidsters, 2.2.4.4.2.2
            - Stukken betreffende verlening van bevoegheid aan gemeentelijke scholen tot opleiding van leidsters en hoofdleidsters bij het kleuteronderwijs om de akten van bekaamheid uit te reiken, 1956-1960; 775; 1 omslag
            - Stukken betreffende fusie, adoptie en subsidiëring van gemeentelijke opleidingsscholen voor kleuterleidsters, 1956-1968; 776; 1 pak
            - Stukken betreffende uitspraken in beroep inzake subsidiëring en opneming in het plan van scholen van gemeentelijke opleidingsscholen voor kleuterleidsters, 1960-1974; 777; 1 pak
            - Stukken betreffende inwilliging van verzoeken van gemeentelijke kweekscholen om c-cursussen te mogen organiseren, 1963-1973; 778; 1 omslag
            - Stukken betreffende overdracht van de gemeentelijke opleidingsscholen voor kleuterleidsters te Alkmaar en Middelburg aan het Rijk, 1964-1974; 779; 1 omslag
        - bijzondere opleidingen, 2.2.4.4.3
          - onderwijzersopleidingen, 2.2.4.4.3.1
            - Stukken betreffende erkenning van de bevoegdheid van bijzondere kweekscholen tot uitreiking van diploma's en akten en het afnemen van eindexamens, 1934-1966; 780-782; 3 pakken
              - Amersfoort - Dordrecht, 780
              - Echt - Nijmegen, 781
              - Oirschot - Zwolle, 782
            - Stukken betreffende oprichting, instandhouding, opheffing en hieruit voortvloeiende subsidieverstrekking aan bijzondere kweekscholen en parallelen adoptieklassen, 1934-1975; 783-784; 2 pakken
              - Meerdere vestigingsplaatsen Almelo - Ermelo, 783
              - Groningen - Zetten, 784
            - Stukken betreffende vaststelling pensioengrondslagen en toekenning wachtgeld en bezoldigd verlof aan personeel van bijzondere kweekscholen, 1935-1961; 785; 1 pak
            - Stukken betreffende toepassing van artikel 214 ter van de Lager-onderwijswet 1920 en intrekking rijkssubsidie ter vermindering van het aantal bijzondere kweekscholen, 1936-1949; 786; 1 pak
            - Stukken betreffende afwijzing van het verzoek om wijziging in het lesurenrooster van de bijzondere kweekschool te 's-Gravenhage, 1938; 787; 1 omslag
            - Stukken betreffende totstandkoming en toepassing van een subsidieregeling voor bijzondere kweekscholen voor de opvang van leerlingen afkomstig van scholen die per 1 september 1942 de rijksbijdrage hebben verloren, 1942-1944; 788; 1 omslag
            - Stukken betreffende weigering van schoolbesturen van bijzondere kweekscholen om mee te werken aan de opkomst van hun mannelijke leerlingen voor de arbeidsdienstplicht, 1942-1944; 789; 1 omslag
            - Stukken betreffende benoeming en ontslag van docenten van bijzondere kweekscholen, 1942-1970; 790; 1 omslag
            - Stukken betreffende behandeling van de vraag of bijzondere kweekscholen, die door oorlogsomstandigheden te weinig geslaagden afleveren, een gedeelte van de rijksbijdrage zullen verliezen zoals bepaald in het koninklijk besluit van 23 augustus 133 (stbl.nr. 456), 1945-1946; 791; 1 omslag
            - Stukken betreffende uitspraak in beroep ingesteld door het bestuur van de bijzondere kweekschool te Amsterdam over toepassing van artikel 18 van de Kweekschoolwet 1952 inzake vaststelling van het bedrag per leerling, waarbij het beroep ongegrond wordt verklaard, 1953-1954; 792; 1 omslag
            - Stukken betreffende uitspraak in beroep over toepassing van artikel 53 van de Kweekschoolwet 1952 inzake schatting van gebouwen en terreinen van bijzondere kweekscholen, waarbij de waarde van gebouwen en terreinen nader wordt vastgesteld, 1960; 793; 1 omslag
            - Stukken betreffende goedkeuring fusie van katholieke pedagogische academies te Nijmegen en Maastricht, 1968-1973; 794; 1 omslag
            - Stukken betreffende behandeling verzoek van de voorzitter van de studentenvereniging van de kweekschool Christus Magister te Heerlen om verlaging van de leerlingenschaal en uitbreiding van het zogenaamde experimenteerartikel voor de universiteiten tot hogere beroepsopleidingen, 1969; 795; 1 omslag
          - opleidingen voor kleuterleidsters, 2.2.4.4.3.2
            - Stukken betreffende toekenning van rijkssubsidie aan bijzondere opleidingsscholen en examens voor kleuterleidsters, 1954-1970; 796; 1 pak
            - Stukken betreffende verlening van bevoegdheid aan besturen van bijzondere opleidingsscholen voor kleuterleidster en het Landelijk Bureau voor kleuterleidstersexamen om de akte van bekwaamheid, als bedoeld in artikel 101 onder a en b van de Kleuteronderwijswet uit te reiken, 1956-1962; 797; 1 omslag
            - Stukken betreffende oprichting, opheffing, concentratie, fusie en adoptie van bijzondere opleidingen voor kleuterleidsters, 1956-1971; 798; 1 pak
            - Stukken betreffende benoeming van onbevoegde docenten, aanvaarding van nevenbetrekkingen en overschrijding van de lessengrens door leerkrachten aan bijzondere opleidingsscholen voor kleuterleidsters, 1959-1966; 799; 1 omslag
            - Stukken betreffende goedkeuring van verzoeken van bijzondere opleidingen voor kleuterleidsters om een 2-jarige afdeling B aan deze scholen te verbinden, 1960-1968; 800; 1 omslag
            - Stukken betreffende een uitspraak in beroep ingesteld door de Stichting tot opleiding van leidsters bij het Christelijk kleuteronderwijs te Hilversum tegen de afwijzing van het verzoek om opneming in het plan van scholen, waarbij het beroep ongegrond wordt verklaard, 1970-1974; 801; 1 pak
            - Nota inzake herziening rentepercentage over gestorte waarborgsommen bij stichting van bijzondere opleidingsscholen voor kleuterleidsters, 1974; 802; 1 stuk
          - vervolgopleidingen, 2.2.4.4.3.3
            - Stukken betreffende inwilliging of afwijzing van verzoeken van bijzondere kweekscholen om c-cursussen te mogen organiseren, 1961-1974; 803-804; 2 pakken
              - Almelo - Oegstgeest, 803
              - Oudenbosch - Zwolle, 804
            - Stukken betreffende behandeling van verzoeken van de neutraal-bijzondere opleidingsschool voor kleuterleidsters te Leiden om applicatie- en c-cursussen te mogen organiseren, 1968-1972; 805; 1 pak
      - INSPECTIE, 2.2.4.5
        - Stukken betreffende organisatie, personeel en taakuitvoering, 1880-1975; 806-809; 4 pakken
          - Algemeen, 1942-1971, Kleuteronderwijs, 1952-1974; 806
          - Lager onderwijs algemeen, 1931-1975, 807
          - Lager onderwijs: registers houdende een overzicht van inspecteurs en schoolopzieners alsmede een historisch overzicht van het schooltoezicht Lager Onderwijs, 1880-1952, 808
          - Uitgebreid lager onderwijs, 1963-1966, Buitengewoon lager onderwijs, 1942-1970; Lichamelijke opvoeding, 1941-1970; Onderwijzersopleiding, 1935-1968; Bouwinspectie, 1934-1950; 809
        - Stukken betreffende beantwoording van Kamervragen inzake de inspectie, 1952, 1974-1975; 810; 1 omslag
- DOCUMENTATIE
  - 3 rapporten, 811
    - Klein-Fresen, J.E., Literatuurrapport ten behoeve van de bewerking van het archief van de (hoofd)afdeling Lager Onderwijs en de directie Kleuter- en Basisonderwijs, A
    - Schabbing, C.E., Researchrapport betreffende het archief van de afdeling Lager Onderwijs en de directie Kleuter- en Basisonderwijs, B
    - Departement van Onderwijs (Kunsten) en Wetenschappen (1880-) 1935-1975, C
- Aanvulling
  Deze stukken vormen een aanvulling op archief van het Ministerie van Onderwijs en Wetenschappen: Afdeling Lager Onderwijs; Kleuter- en Basisionderwijs (1880) 1935-1975. De stukken zijn gevonden in het archief van de Centrale Directie Algemene Zaken van het Ministerie van Onderwijs, Cultuur en Wetenschap en de opvolger van deze directie, het Facilitair Bedrijf. Uit practische overwegingen zijn de stukken van de afdeling Lager Onderwijs; Kleuter- en Basisonderwijs in het archief an de Cenrale Directie Algemene Zaken geplaatst. Na selectie is besloten deze stukken weer aan het oorspronkelijke archief toe te voegen.
  Het archief is in 2008 door Ministerie van OCW overgebracht naar het Nationaal Archief, krachtens artikel 12 van de Archiefwet 1995
  - Lijsten vermeldende de namen der onderwijzers, van wie de bevoegdheid tot het geven van lager onderwijs is ontnomen, 1880-1975; 812; 1 omslag
  - Nota 'De onderwijskundige en pedagogische betekenis van de film voor de school' van de Commissie Televisie en Onderwijs, met voorstukken., 1958-1965; 813; 1 omslag